臺灣臺南地方法院刑事判決　　　　　　　　　　　　九十一年度易字第一一九六號
　　公　訴　人　臺灣台南地方法院檢察署檢察官
　　被　　　告　甲○○
　　　　　　　　乙○○
右列被告因違反勞動基準法案件，經檢察官提起公訴（九十一年度營偵字第八○八號
），本院判決如左：
    主  文
甲○○共同連續違反女工不得於午後十時至翌晨六時之時間內工作之規定，處罰金壹
萬元，如易服勞役，以參佰元折算壹日。
乙○○共同連續違反女工不得於午後十時至翌晨六時之時間內工作之規定，處拘役伍
拾玖日，如易科罰金，以參佰元折算壹日。
    事  實
一、甲○○係設址於台南縣學甲鎮○○路一０九號一樓「草地人」餐廳之負責人，乙
    ○○係現場負責人，其二人基於共同犯意之聯絡，自民國（下同）九十年九月間
    起至九十一年三月間止，陸續僱用陳淑惠、楊孟蓉、謝秀華、吳星瑋、張明珠、
    楊惠蘭等分別擔任會計小姐、經理、服務生、坐檯小姐工作，為勞動基準法第四
    十九條所稱之女工，竟未經主管機關核准，連續使上開之女工，每日在午後十時
    至翌凌晨三、四時工作，嗣於九十一年三月十六日凌晨三時五十分許為警在上址
    當場查獲。
二、案經台南縣政府移請台灣台南地方法院檢察署檢察官偵查起訴。
    理  由
一、訊據被告甲○○對於係「草地人」餐廳之負責人，自九十年九月間起至九十一年
    三月間止，陸續僱用陳淑惠、楊孟蓉、謝秀華、吳星瑋、張明珠、楊惠蘭等分別
    擔任會計小姐、經理、服務生、坐檯小姐工作，未經主管機關核准，連續使上開
    女工每日在午後十時至翌凌晨三、四時工作之事實坦承不諱。訊據被告乙○○對
    於前揭犯行則矢口否認，辯稱：現場負責人是乙○○，我不是現場負責人，我是
    去找老闆的兒子，因臨檢時我在場，他們叫我簽名，我就被傳訊到這裏云云置辯
    。
二、經查：
（一）、被告甲○○部分：前揭關於被告甲○○之犯罪事實部分，業據甲○○供承不
        諱，且據女工陳淑惠、楊孟蓉、張明珠、謝秀華等人證述綦詳，復有台南縣
        政府營利事業登記證、臨檢紀錄表影本、台南縣政府九十一年三月二十五日
        府勞條字第○九一○○四四九五六號函、台南縣學甲分局九十一年三月十九
        日學警行字第○九一○○○○四六六號函、印有「草地人ＫＴＶ」字樣之名
        片及打火機、房屋租賃契約書各一紙、及相片八張等在卷足憑。甲○○之自
        白核與事實相符，犯行事證明確。
（二）、被告乙○○部分：被告乙○○於九十年四月十七日檢察官偵查中辯稱：「伊
        與『草地人餐廳』無任何關係，伊被查獲當時係前往該餐廳找甲○○之子泡
        茶聊天，因伊喝醉酒，警察臨檢時，伊不知說何話、作何事云云。惟查女工
        謝秀華及張明珠均證稱：「乙○○幾乎每天都有至『草地人餐廳』上班」。
        楊孟蓉亦證稱：「乙○○每天進出『草地人餐廳』，在店內走來走去」等語
        。又查獲本件之員警許炳之、吳俊凱亦均結證：「伊等至『草地人餐廳』臨
        檢時，乙○○自辦公室內出來，向伊等說明營業之情形，且員警先後至該餐
        廳臨檢多次，每次均有看到乙○○在店內，故認定其係現場負責人，並登載
        於臨檢紀錄表，乙○○嗣又要求寫現場負責人係甲○○」等語。次查：員警
        實施臨檢時，甲○○並不在場，乙○○若與該餐廳無任何干係，斷無知悉店
        內僱用小姐之薪資、坐檯費等經營情形，亦斷無無故出面說明，並於臨檢紀
        錄表上簽名之理，況乙○○如果真喝酒，又如何能說出餐廳內之營業狀況？
        足徵乙○○所辯無非事後卸責之詞，不足採信，其係現場負責人無庸置疑。
三、核被告甲○○、乙○○所為均係違反勞動基準法第四十九條第一項前段之規定，
    應依同法第七十七條規定處斷。再渠二人所犯，係以自己共同犯罪之意思，共同
    實施犯罪行為，依刑法第二十八條之規定，均為共同正犯。又其二人先後多次違
    法使女工於夜間工作之犯行，時間緊接，犯罪構成要件相同，顯均係基於概括之
    犯意反覆為之，應依連續犯之規定論以一罪並加重其刑。爰審酌被告二人犯罪之
    動機、目的、手段、僱用期間、所生危害尚非嚴重及被告甲○○犯後坦承犯行態
    度良好，被告乙○○犯後仍矯言掩飾犯行，難認其已有悔意等一切情狀，分別量
    處如主文所示之刑，並分別諭知易科罰金與易服勞役之折算標準，以資懲戒。
據上論斷，應依刑事訴訟法第二百九十九條第一項前段，勞動基準法第七十七條，刑
法第十一條前段、第二十八條、第五十六條、第四十一條第一項前段、第四十二條第
二項、罰金罰鍰提高標準條例第二條，判決如主文。
中      華      民      國      九十一      年    十    月      七      日
                              臺灣臺南地方法院刑事第五庭
          法  官   蔡直青
右正本證明與原本無異。
如不服本判決，應於判決送達後十日內向本院提出上訴狀( 應附繕本 )。
                                      書記官   沈建杉
中      華      民      國      九十一      年    十    月      九      日
附錄本案論罪科刑法條全文：
勞動基準法第四十九條第一項前段：
女工不得於午後十時至翌晨六時之時間內工作。但經取得工會或勞工同意，並實施晝
夜三班制，安全衛生設施完善及備有女工宿舍，或有交通工具接送，且有左列情形之
一，經主管機關核准者，不在此限：
一  因不能控制及預見之非循環性緊急事故，干擾該事業之正常工作時間者。
二  生產原料或材料易於敗壞，為免於損失必須於夜間工作者。
三  擔任管理技術之主管職務者。
四  遇有國家緊急事故或為國家經濟重大利益所需要，徵得有關勞雇團體之同意，並
    經中央主管機關核准者。
五  運輸、倉儲及通信業經中央主管機關核定者。
六  衛生福利及公用事業，不需從事體力勞動者。
勞動基準法第七十七條
違反第四十二條、第四十四條第二項、第四十五條、第四十七條、第四十八條、第四
十九條或第六十四條第一項規定者，處六月以下有期徒刑、拘役或科或併科二萬元以
下罰金。
